【裁判字號】    99,裁聲,44
【裁判日期】    990520
【裁判案由】    訴訟救助
【裁判全文】
最  高  行  政  法  院  裁  定
                                      99年度裁聲字第44號
聲  請  人  甲○○
上列聲請人因與相對人臺灣臺南地方法院檢察署犯罪被害人補償
審議委員會間訴訟救助事件，聲請訴訟救助，本院裁定如下：
    主  文
聲請駁回。
聲請訴訟費用由聲請人負擔。
    理  由
一、按當事人因無資力支出訴訟費用而聲請訴訟救助者，關於無
    資力支出訴訟費用之事由，應提出可使行政法院信其主張為
    真實且能即時調查之證據以釋明之，此觀行政訴訟法第102
    條第2項及第176條準用民事訴訟法第284條之規定自明。而
    所謂無資力，係指窘於生活，且缺乏經濟上之信用者而言。
二、本件聲請意旨略以：聲請人生活困窘，甚至被查封銀行帳戶
    ，已無財經信用可言，提起訴訟並聲請訴訟救助，屢經各級
    法院准予訴訟救助在案，有本院98年度裁聲字第62號裁定、
    臺灣高等法院臺南分院98年度聲字第28號裁定及高雄高等行
    政法院98年度救字第29號附卷足稽，同一案件事證事實原因
    理由相同者，皆應一體適用，因此本件依法亦應免繳交裁判
    費。聲請人另提出戶籍謄本及雲林縣政府口湖鄉公所99年1
    月15日鄉社(低)字第9900472號低收入戶證明書等書證，爰
    聲請訴訟救助等語。
三、經查，聲請人係對於原審法院99年度救字第23號裁定提起抗
    告，並向本院聲請訴訟救助，既未據提出能即時調查之證據
    ，以釋明其無資力支出訴訟費用之主張為真實，亦未據提出
    保證書以代之。另經本院函詢財團法人法律扶助基金會雲林
    分會，囑其查明聲請人是否曾以無資力為由向該分會申請法
    律扶助，據復：聲請人甲○○於民國97年向該分會提出申請
    共20件；98年1月1日起至同年12月31日止已提出申請共26件
    ，其中聲請人並未特別陳述就本件申請訴訟救助。另因當事
    人提出之申請案件量繁多，無法一一陳報。是該分會對於聲
    請人甲○○之申請案件有經准予救助，亦有經駁回申請或以
    法律諮詢結案者，此有本院函文及財團法人法律扶助基金會
    雲林分會99年2月26日法扶雲陽字第099014號函附本院卷可
    稽。又聲請人雖提出之雲林縣口湖鄉公所所出具之98年1月
    15日口湖鄉社(低)字第9900472低收入證明書及戶籍謄本為
    證，然所提上開文件尚不足以釋明其缺乏經濟上之信用，而
    無資力支出訴訟費用，其聲請即屬不應准許，應予駁回。末
    查，聲請人舉其之前曾與李金燕間侵權行為事件，聲請訴訟
    救助，經臺灣高等法院臺南分院以98年度聲字第28號裁定准
    予訴訟救助。另本院98年度裁聲字第62號裁定，亦准予訴訟
    救助，而主張同一案件事證事實原因理由相同者，皆應一體
    適用云云。惟當事人是否無資力支出訴訟費用，應依其提起
    訴訟事件當時之資力狀況逐案判定，不能一概而論。本院98
    年度裁聲字第62號裁定，雖曾准予聲請人訴訟救助之聲請，
    然該裁定乃本於聲請人於提起該聲請事件當時之資力狀況判
    斷，尚難與本件訴訟救助事件之聲請人資力之判斷，而無從
    比附援引，本院自不受上開裁定之拘束，併此說明。
四、據上論結，本件聲請為不合法。依行政訴訟法第104條、民
    事訴訟法第95條、第78條，裁定如主文。
中    華    民    國    99    年    5     月    20    日
                    最高行政法院第五庭
                        審判長法官  鄭  忠  仁
                              法官  黃  秋  鴻
                              法官  吳  東  都
                              法官  王  碧  芳
                              法官  陳  金  圍

以  上  正  本  證  明  與  原  本  無  異
中    華    民    國    99    年    5     月    20    日
                              書記官  王  福  瀛

司法院資訊處製作；財團法人民間司法改革基金會備份。
